【裁判字號】    99,家抗,57
【裁判日期】    990517
【裁判案由】    分配剩餘財產
【裁判全文】
臺灣高等法院民事裁定                  99年度家抗字第57號
抗  告  人  沈張蔭
            沈秉鈞
兼上列一人
代  理  人  沈秉新
上列抗告人因與相對人沈秉堯間分配剩餘財產退還裁判費事件，
對於中華民國99年3月19日臺灣臺北地方法院98年度司家調字第4
62號裁定提起抗告，本院裁定如下：
    主      文
抗告駁回。
抗告費用由抗告人負擔。
    理      由
一、抗告人於原法院聲請意旨略以：兩造於原法院98年度司家調
    字第462號分配剩餘財產事件審理期間，即民國（下同）98
    年11月13日成立調解，爰依法聲請退還裁判費3分之2，並由
    抗告人沈秉新出名具領，請扣除匯費新臺幣（下同）10元後
    ，將款項匯入抗告人沈秉新帳戶云云。原裁定以抗告人之聲
    請已逾調解成立時起3個月之期限，於法不合，而予駁回。
二、抗告意旨略以：民事訴訟法第84條所定3個月期間，依實務
    見解應屬法定期間，有在途期間之適用。本件抗告人沈秉鈞
    已取得美國永久居留權，長年定居美國，依法院訴訟當事人
    在途期間標準第3條第3款規定，應有在途期間44日；然兩造
    係於98年11月13日成立調解，迄99年2月13日始屆滿3個月，
    惟99年2月13日適逢農曆除夕假日，因此應順延至99年2月22
    日方為期間屆滿，再扣除在途期間44日，則抗告人於99年3
    月3日聲請退還裁判費，並未逾越3個月之法定期間，原裁定
    未注意及此，率爾駁回抗告人之聲請，容有未洽云云。
三、按和解成立者，當事人得於成立之日起3個月內聲請退還其
    於該審級所繳裁判費3分之2，民事訴訟法第84條第2項定有
    明文；另依同法第423條第2項規定，第84條之規定於調解成
    立時準用之。次按當事人不在法院所在地住居者，計算法定
    期間，應扣除其在途之期間。但有訴訟代理人住居法院所在
    地，得為期間內應為之訴訟行為者，不在此限。又住居法院
    所在地之訴訟代理人，受有得為上訴之特別委任者，雖當事
    人本人不在法院所在地住居，計算上訴期間，亦不得扣除在
    途期間；復依民事訴訟法第162條第1項規定，當事人不在法
    院所在地住居者，計算法定期間，應扣除其在途之期間。但
    有訴訟代理人住居法院所在地，得為期間內應為之訴訟行為
    者，不在此限。可知在途期間之規定，係為解決當事人及其
    訴訟代理人之住居所或事務所均距法院過遠，無法於法定期
    間內為一定之訴訟行為而設。準此，如當事人及其訴訟代理
    人，均不住居或設事務所於法院所在地，而法院已依同法第
    132條規定向有受送達權限之訴訟代理人為送達者，則該訴
    訟代理人自受送達時起，既可於法定期間內為一定之訴訟行
    為，其所應扣除之在途期間，即應以該訴訟代理人之受送達
    處所為計算基準，而非以當事人之住居所為據，始符法律所
    定「扣除在途期間」之原意（最高法院87年度臺抗字第402
    號、96年度臺抗字第315號裁定參照）。
四、經查，抗告人於原法院98年度司家調字第462號分配剩餘財
    產事件中，已委任翁瑞麟律師為訴訟代理人（址設：臺北市
    ○○區○○路289號，見原法院卷第6、7頁），並有民事訴
    訟法第70條第1項但書規定之特別代理權。翁瑞麟律師於98
    年11月13日與相對人委任之訴訟代理人曾桂釵律師成立調解
    （見原法院卷第57至63頁），依上說明，抗告人聲請退還裁
    判費之期間，應自該日起算3個月，而其訴訟代理人之送達
    地址又位於原法院所在地即臺北市內，並不得扣除在途期間
    ，是抗告人至遲應於99年2月22日前聲請退還裁判費，惟竟
    遲至99年3月3日始行為之（見原法院卷第66頁），已逾聲請
    期間，則原裁定駁回抗告人之聲請，於法即無不合。抗告意
    旨指摘原裁定不當，求予廢棄，為無理由，應予駁回。
五、據上論結，本件抗告為無理由，爰裁定如主文。
中    華    民    國    99    年    5     月    17    日
                  民事第十五庭
                      審判長法  官  林恩山
                            法  官  黃國忠
                            法  官  郭松濤
正本係照原本作成。
本裁定除以適用法規顯有錯誤為理由，不得再抗告。如提起再抗
告，應於收受送達後10日內委任律師為代理人向本院提出再抗告
狀，並繳納再抗告費新臺幣1,000元整。
中    華    民    國    99    年    5     月    18    日
                            書記官  方素珍

司法院資訊處製作；財團法人民間司法改革基金會備份。
